臺灣高雄地方法院民事簡易判決
111年度雄簡字第300號
原      告  劉四郎  
訴訟代理人  鄭凱隆  
被      告  藍焱強  


上列當事人間損害賠償(交通)事件，原告提起刑事附帶民事訴訟
經本院刑事庭裁定移送前來（110年交簡附民字第180號），本院
於民國111年11月29日言詞辯論終結，判決如下：
    主      文
一、被告應給付原告新臺幣參萬肆仟捌佰參拾玖元及自民國一百
    一十年十一月二十三日起至清償日止，按週年利率百分之五
    計算之利息。
二、原告其餘之訴駁回。
三、訴訟費用新臺幣壹仟元由被告負擔。
四、本判決第一項得假執行。但被告如以新臺幣參萬肆仟捌佰捌
    拾玖元供擔保後，得免為假執行。
五、原告其餘假執行之聲請駁回。
    事實及理由
一、原告主張：被告於民國109年7月26日8時2分許，騎乘車牌號
    碼000-000號普通重型機車，沿高雄市三民區河北一路由東
    往西方向行駛，行經林森一路與河北一路交岔路口時，本應
    注意車輛行經無號誌之交岔路口，未注意少線道車應暫停讓
    多線道車先行及遵守行車速度不得超過每小時40公里之規定
    ，與騎乘車牌號碼000-000號普通重型機車(下稱系爭機車)
    由北往南方向行駛至上開交岔路口之原告機車發生碰撞，使
    原告人車倒地，因而受有胸部、左肩部擦挫傷、左側肩胛峰
    鎖骨間關節脫臼合併肩鎖韌帶斷裂等傷害。原告請求被告賠
    償下列損害：①醫療費用新臺幣(下同)43,243元。②看護費用
    36,000元：請求半日看護一個月，以每日1,200元計算。③工
    作損失96,933元：自109年7月26日至109年11月9日止,月薪2
    7,000元，工作日79天，共96,933元。④勞動能力減損1,553,
    598元：月薪27,000元，勞動能力減損50%，計算至70歲，共
    1,553,598元。⑤財產損失18,589元，機車等財產(機車修理
    費11,900元、眼鏡損壞4,800元、充電線遺失989元，本院卷
    第73頁)。⑥被告應負擔二分之一車禍鑑定費1,500元。⑦就醫
    車資1,470元。⑧精神慰撫金50萬元。聲明：被告應給付原告
    2,251,333元及自起訴狀繕本送達翌日之起至清償日止，按
    週年利率5%計算之利息。願供擔保請准宣告假執行(本院卷
    第187頁背面)。
二、被告則以：原告就本件車禍為與有過失，應負擔40%過失責
    任；醫療費用金額應為36,593元，在此範圍內被告不爭執(
    本院卷第187頁背面)；工作損失請求金額過高，若依診斷證
    明記載亦僅81,000元。勞動能力減損無醫院鑑定報告書顯不
    足採。財產損失應計算折舊。車禍鑑定被告應負擔1,500元
    不爭執(本院卷第51頁)。精神慰撫金請求過高等語。聲明：
    原告之訴駁回。
三、本院的判斷：
　㈠按因故意或過失、不法侵害他人之權利者，負損害賠償責任
    ，民法第184條第1項前段定有明文。經查：被告上開行為過
    失傷害經本院刑事庭以110年度交簡字第2454號刑事判決被
    告犯過失傷害處拘役50日得罰金確定，經本院調閱卷宗查核
    屬實，被告亦未為爭執；是原告因本件車禍受有傷害應可認
    定，原告依侵權行為之法律關係，請求被告負擔損害賠償責
    任，即有理由。
　㈡原告請求賠償損害項目及金額是否有理，說明如下：
　①醫療費用43,243元部分：被告雖爭執證書費非屬必要費用，
    然原告因本件車禍有必要請領診斷證明書等之費用仍應認屬
    必要費用，原告請求醫療費用已據提出醫療費用收據為證，
    並經強制汽車責任保險理賠核實，是原告此部分請求為有理
    由應予准許。
　②看護費用36,000元(請求半日看護一個月，以每日1,200元計
    算)部分：被告不爭執，自應認為有理由。
　③工作損失96,933元(自109年7月26日至109年11月9日止,月薪2
    7,000元，工作日79天，共96,933元)部分：原告經提出證明
    書為證(本院卷第77頁)，診斷證明書於110年10月18日出具
    仍需復健治療三個月(附民卷第29頁)，應認原告請求至109
    年11月9日之不能工作損失為合理，是原告此部分請求即有
    理由應予准許。
  ④勞動能力減損1,553,598元(月薪27,000元，勞動能力減損50%
    ，計算至70歲，共1,553,598元)部分：本件經函高雄醫學大
    學附設中和紀念醫院(下稱高醫)鑑定結果，該院出具全人勞
    動能力減損評估報告認原告調整後工作能力減損百分比為13
    %，有該院111年9月13日高醫附法字第1110102727號函及附
    件為憑(本院卷第119-125頁)；原告自109年11月10日起至至
    法定退休年齡65歲之工作損失(事故發生時為58歲餘)，尚有
    約79個月，以每月薪資27,000元計算，並依霍夫曼式計算法
    扣除中間利息（首期給付不扣除中間利息）核計其金額為
　　240,142元【計算方式為：3,510×68.0000000=240,141.0000
    0000000。其中68.0000000為月別單利(5/12)%第79月霍夫曼
    累計係數，四捨五入，元以下四捨五入，下同】，原告此部
    分請求在此金額內為有理由，其餘部分之請求則無理由應予
    駁回。　
　⑤財產損失18,589元，包括機車修理費11,900元、眼鏡損壞4,8
    00元、充電線遺失989元部分：
　⑴按物被毀損時，被害人依民法第196條請求賠償物被毀損所減
    少之價額，得以修復費用為估定之標準，但以必要者為限，
    例如修理材料以新品換舊品，應予折舊。原告主張機車修理
    費用11,900元，經提出估價單為證，其中零件6,900元、工
    資5,000元(本院卷第85頁)，修理項目亦屬合理；系爭機車
    為99年4月出廠，有行車執照可參(本院卷第83頁)，則系爭
    機車既非新車，依上開說明，其修復時材料更換係以新品替
    換舊品，計算零件材料之損害賠償數額時，應扣除折舊部分
    始屬合理。又依行政院所頒固定資產耐用年數表及固定資產
    折舊率表，機器腳踏車之耐用年數為3年，依平均法計算其
    折舊結果，每年折舊率為3分之1，並參酌營利事業所得稅查
    核準則第95條第6項規定，系爭機車自出廠日迄本件事故發
    生時已逾使用年限，零件扣除折舊後之修復費用估定為1,72
    5元【計算式：殘價＝取得成本÷(耐用年數＋1)即6,900÷(3+1)
    ＝1,725】，加計工資為5,000元，原告得請求機車修理費用
    額為6,725元。
   ⑵按當事人已證明受有損害而不能證明其數額或證明顯有重大
     困難者，法院應審酌一切情況，依所得心證定其數額，民
     事訴訟法第222條第2項分別定有明文。原告主張其因被告
     毀損其眼鏡，受有損失4,800元，雖提出受損眼鏡照片及10
     7年12月17日出具之收據為證（本院卷第87頁），被告抗辯
     應計算折舊尚屬合理，況考量眼鏡因品牌、樣式、材質、
     季節、折扣、促銷、販售地點等因素而價差甚大，且耐用
     年限不高，並會隨使用時間將逐漸磨損降低品質，核諸上
     開說明，故本院酌定眼鏡之損害額以2,000元為適當。原告
     逾此範圍之請求，則無理由。
　 ⑶充電線遺失部分：原告並未證明充電線因本件車禍事故遺失
     ，且車禍現場照片亦無法確認有充電線，且提出之統一發
     票(本院卷第89頁)亦不能證明為本件車禍事故遺失之充電
     線，被告亦為爭執，是原告此部分請求為無理由。
　 ⑷是原告財損得請求被告賠償之金額為8,725元(6,725+2,000=
     8,725)，其餘金額為無理由。　 　 
　⑥被告應負擔二分之一車禍鑑定費1,500元及就醫車資1,470元
　　部分：被告均不爭執(本院卷第49-51頁)，是此部分合計2,9
    70元，原告請求為有理由，應予准許。
　⑦精神慰撫金50萬元部分：按精神慰撫金之多寡，應斟酌雙方
    之身分、地位、資力與加害程度，及其他各種情形核定相當
    數額，該金額是否相當，自應依實際加害情形與被害人所受
    之痛苦及雙方之身分、地位、經濟狀況等關係定之（最高法
    院51年台上字第223號判例意旨參照）。查本件原告因本件
    車禍受有上開傷害，已如上述，堪認其肉體及精神確實受有
    相當痛苦，參酌兩造之所得及財產情形則有渠等個人稅務電
    子閘門財產所得調件明細表，是本院審酌本件車禍事故情節
    、兩造之財產所得狀況、身分、地位、教育程度及原告所受
    傷勢及精神上痛苦程度等一切情狀，認原告請求精神慰撫金
    以15萬元為適當，原告逾此範圍之請求，則屬過高，不應准
    許。
  ㈢以上原告合計得請求被告賠償之金額為578,013元(計算式：4
    3,243+36,000+96,933+240,142+8,725+2,970+150,000=578,
    013)，原告其餘金額之請求則無理由應予駁回。
　㈦再按損害之發生或擴大，被害人與有過失者，法院得減輕賠
    償金額或免除之；此一規定，於被害人之代理人或使用人與
    有過失者，準用之，民法第217條第1項、第3項定有明文。
　　本件被告有超速及行經無號誌交岔路口少線道車未暫讓多線
    道車先行為肇事主因，而原告也有行經無號誌岔路口未減速
    慢行之肇事次因責任因素，經高雄地方檢察署檢察官送鑑定
    ，有高雄市政府交通局車輛行車事故鑑定委員會案號000000
    00號鑑定意見書附於該署110年軍偵字第26號卷內為憑(該卷
    第49頁)，應認原告就本件車禍事故之發生為與有過失，本
    院審酌上開雙方過失情節，認由原告負30％之過失責任，被
    告負擔70%過失責任。是依此過失比例計算結果，原告得
　　請求被告賠償之金額為404,609元(578,013×70%=404,609)。
四、末按保險人依本法規定所為之保險給付，視為被保險人損害
    賠償金額之一部分；被保險人受賠償請求時，得扣除之，強
    制汽車責任保險法第32條定有明文。經查，原告已領取強制
    汽車責任保險理賠金369,770元（本院卷第191頁），此部分
    自應視為被告已給付損害賠償金額之一部分而予以扣除。是
    原告得請求被告賠償之金額，於扣除已領取之上開強制汽車
    責任險賠償金額後應為34,839元【計算式：404,609元－369,
    770元＝34,839元】，原告其餘金額之請求即無理由應予駁回
    。　　
五、綜上所述，原告依侵權行為之法律關係，請求被告給付34,8
    39元及自刑事附帶民事狀繕本送達翌日之110年11月23日（
    附民卷第561頁）起至清償日止，按週年利率5％計算之利息
    ，為有理由，應予准許；原告逾上開範圍之請求，為無理由
    ，應予駁回。
六、本判決第1 項係依民事訴訟法第427 條所規定之適用簡易訴
    訟程序所為被告敗訴之判決，爰依同法第389 條第1 項第3
    款規定依職權宣告假執行。併依同法第392 條第2 項規定諭
    知被告得供相當擔保金額後免為假執行。原告敗訴部分假執
    行之聲請亦無理由應併予駁回。
七、本件事證已臻明確，兩造間其餘主張舉證併所提證據，經本
    院審酌認與判決之結果不生影響，不再一一論列，附此說明
    。
八、結論：本件原告之訴為一部有理由、一部無理由，判決如主
    文。本件原告繳納之裁判費為最低應繳之1,000元，訴訟費
    用應由被告負擔。
中　　華　　民　　國　　111 　年　　12　　月　　13　　日
          　　　　高雄簡易庭  法　官    林玉心
以上正本係照原本作成。
如不服本判決，應於送達後20日內，向本院提出上訴狀並表明上
訴理由，如於本判決宣示後送達前提起上訴者，應於判決送達後
20日內補提上訴理由書（須附繕本）。
中　　華　　民　　國　　111 　年　　12　　月　　13　　日
                              書記官    李月君